【裁判字號】    98,破,10
【裁判日期】    990323
【裁判案由】    宣告破產
【裁判全文】
臺灣高雄地方法院民事裁定                98年度破字第10號
聲  請  人  甲○○
上列當事人因聲請宣告破產事件，本院裁定如下：
    主      文
聲請駁回。
程序費用由聲請人負擔。
    理      由
一、聲請意旨略以：聲請人原經營照相器材公司，因逢金融海嘯
    致聲請人生意遭嚴重影響，虧損連連，乃向銀行借貸週轉，
    ，不料事業未有起色，進而宣告倒閉；又聲請人擔任配偶所
    經營公司為融資之連帶保證人，而該公司亦因業務緊縮而虧
    損，無法負擔銀行融資之債務，聲請人因而陷入龐大債務危
    機，茲聲請人之債務總計已達新台幣（下同）35,359,039
    元，超出資產甚多，已不能清償債務，有必要依破產程序保
    護聲請人及債權人雙方利益，爰聲請准予宣告破產等語。
二、按破產，對債務人不能清償債務者，宣告之，破產法第57條
    固有明文。惟按破產管理人之報酬為財團費用；破產人及其
    家屬之必要生活費，視為財團費用。財團費用及財團債務，
    應先於破產債權，隨時由破產人依破產法之規定清償之。破
    產宣告後，如破產財團之財產不敷清償財團費用及財團債務
    時，法院因破產管理人之聲請，應以裁定宣告破產終止，破
    產法第95條第1 項第3 款、同條第2 項、第97條及第148 條
    分別定有明文。是法院就破產之聲請，應依職權為必要之調
    查，倘債務人確係毫無財產可構成破產財團，或債務人之財
    產不敷清償破產財團之費用及財團之債務，無從依破產程式
    清理其債務時，得以無宣告破產之實益，裁定駁回聲請（最
    高法院86年度台抗字第479 號民事裁定要旨參照）。是以，
    破產程序，乃債務人無力對全體債權人清償債務時，由法院
    介入，強制將債務人之全部財產依一定程序為變價及分配，
    使全體債權人得以公平受償之程序。故債務人之財產如可預
    見不敷清償破產財團費用及財團債務，致使多數債權人之普
    通債權無法獲得公平滿足，即無宣告破產之實益，而如仍進
    行破產程序，顯與破產制度之本旨及目的有違，即不應准許
    。
三、經查：
  (一)聲請人主張積欠債權人合作金庫商業銀行股份有限公司（下
    稱合作金庫銀行）等16家金融機構共35,359,039元，經本院
    核閱聲請人所提出之債權人清冊並向各債權人函詢結果，聲
    請人積欠之金額合計為23,603,957元，有各債權人出具之債
    權申報書、陳報狀及函覆資料附卷可稽（見本院卷第39頁至
    第114 頁），是聲請人積欠附表所示之債權人至少有23,603
    ,957元，堪以認定。
  (二)又聲請人固陳報其所有坐落於高雄市○○區○○段3小段00
    00-0000 地號土地（權利範圍全部）及其上同段3211建號即
    門牌號碼為高雄市○○區○○街26巷31號之房屋、同段3265
    建號未保存登記建物，現有價值各為13,920,000元及9,710,
    000 元，合計23,630,000元等語（見本院卷第6 頁、第9頁
    ），惟查，上開房地經合作金庫銀行聲請拍賣抵押物，並經
    本院民事執行處於97年度執字第5172號拍賣抵押物事件受理
    在案且經拍定，上開房地及未保存建物之拍定價額分別為11
    ,812,000元、7,440,000 元、328,000 元，合計19,580,000
    元，扣除執行費用共252,873 元及合作金庫銀行陳報之相關
    抵押債權27,623,898元，上開拍賣價額尚不足8,296,711 元
    ，有本院民事執行處強制執行金額計算書分配表、分配結果
    彙總表在卷可稽（見本院卷第116 頁至第118 頁），是聲請
    人所稱上開房地在事實上即無法成為破產財團以供債務人公
    平分配受償。又稽之聲請人稅務電子閘門財產所得調件明細
    表所載，聲請人於95至97年度之所得分別為1,622 元、11
    9,163 元、682 元，且有投資陽信商業銀行股份有限公司4
    ,890元（見本院卷第130 頁至第132 頁），此外並未舉證有
    何其他收入，是聲請人主張其負債超過資產甚多，雖堪信為
    真，惟聲請人既無法提出任何資料足資佐證其現存資產足以
    組成破產財團，則其是否確有資產可供清償破產財團費用，
    顯非無疑。
  (三)再聲請人之必要生活費，視為財團費用，已如上所述，聲請
    人於破產期間仍須支出個人必要生活費用，其必要生活費之
    計算方式有二：依據行政院勞工委員會96年7 月1 日公告
    修正後之最低基本工資每月17,280元計算依據行政院主計
    處95年度台灣地區平均每人每月消費支出17,425元計算。不
    論依上列何方式計算，聲請人每年需支出必要生活費用至少
    均達20萬元以上；而本件如准予宣告聲請人破產，聲請人尚
    須支付破產管理人之報酬，按破產管理人之報酬，如以最低
    之基本工資17,280元計算，每年至少亦須支出207,360 元（
    17,280×12＝207,360 ），遑論審判實務上破產管理人之報
    酬常遠較此一金額為多，如以財政部先前核定律師擔任破產
    管理人事件之報酬係按標的物財產價值9%計算，則破產管理
    人報酬將高達為2,124,356 元（計算式：23,603,957元X9%=
    2,124,356 ，元以下4 捨5 入）。故本件如宣告聲請人破產
    ，參照破產法第95條1 項第3 款及同條第2 項之規定，聲請
    人每年應支出之財團費用至少即需407,360 元（200,000 ＋
    207,360 ＝407,360 ）。另依「各級法院辦案期限實施要點
    」第2 點第2 項之規定，破產事件之辦案期限為2 年，則聲
    請人在破產期間應支付之財團費用至少即高達814,720 元（
    407,360 ×2 ＝814,720 ），本院審酌聲請人上開資產狀況
    ，並考量破產程序之進行繁雜且所費不貲，因認聲請人目前
    卻無任何資產可資構成破產財團，已無法清償破產財團費用
    ，顯無從依破產程序清理其債務，而缺乏進行破產程式之實
    益，揆諸上開破產法第148 條規定之旨趣及最高法院86年度
    台抗字第479 號裁定意旨，本件聲請人聲請宣告破產即無實
    益，不應准許。
四、綜上所述，聲請人目前並無資產足以構成破產財團，並支付
    必要之生活費及破產管理人之報酬等財團費用，如上所述，
    遑論其能清償破產債務，自無宣告破產之實益，揆諸首揭條
    文及說明，本件聲請人聲請宣告破產，為無理由，應予駁回
    。
中    華    民    國    99    年    3     月    23    日
                  民事第四庭  法  官  楊淑珍
正本係照原本作成。
如不服本裁定應於送達後10日內向本院提出抗告狀，並繳納裁判
費新台幣1,000元。
中    華    民    國    99    年    3     月    23    日
                              書記官  吳良美

司法院資訊處製作；財團法人民間司法改革基金會備份。
